---
title: "rtutorial2"
output: html_document
date: "`r format(Sys.time(), '%Y-%b-%d, %I:%M %p')`"
---

## Rtutorial #2: 
  Jorge Overstreet Santaliz
  25/sep/26

```{r}
library(dplyr)
library(gapminder)
data(gapminder)
head(gapminder)
```

**Q1**. What class is the gapminder dataset? **Q1**. ¿Qué clase es el dataset gapminder?

```{r}
class(gapminder)
```
**Q2**. Filter a section of gapminder with a life expectancy smaller than 29. **Q2**. Filtrar una sección de gapminder con esperanza de vida menor a 29.

```{r}
lifeexpectancy <- gapminder %>% 
            filter(lifeExp < 29)

lifeexpectancy
```

**Q3** Filter the dataset for the country Rwanda and for years greater than 1979. **Q3** Filtrar el dataset para el país Ruanda y para años mayores a 1979.

```{r}
ruanda <- gapminder %>% 
        filter(country== "Rwanda",
               year > 1979)
ruanda
```

**Q4** Create a new dataset from gapminder excluding the column gdpPercap. **Q4** Crear un nuevo dataset a partir de gapminder excluyendo la columna gdpPercap.

```{r}
newgap <- gapminder %>% 
      select(!(gdpPercap))
newgap
```

**Q5** Arrange the dataset in ascending order of lifeExp.**Q5** Ordenar el dataset en orden ascendente según lifeExp.

```{r}
orderedlE <- gapminder %>% 
      arrange(lifeExp)
orderedlE
```

**Q6** Arrange the dataset in descending order of lifeExp. **Q6** Ordenar el dataset en orden descendente según lifeExp.

```{r}
desclE <- gapminder %>% 
      arrange(desc(lifeExp))
desclE
```

**Q7** Create a new dataset with only the columns year and lifeExp. **Q7** Crear un nuevo dataset con solo las columnas year y lifeExp.

```{r}
life <- gapminder %>% 
    select(year, lifeExp)
life
```

**Q8** Filter the dataset for the country Cambodia and show only the columns year and lifeExp. **Q8** Filtrar el dataset para el país Camboya y mostrar únicamente las columnas year y lifeExp.

```{r}
cambodialife <- gapminder %>% 
        filter(country== "Cambodia") %>% 
        select(year, lifeExp)
cambodialife
```

**Q9**. Select only the countries in Africa. **Q9**. Seleccionar únicamente los países que están en África.

```{r}
africa <- gapminder %>% 
    filter(continent== "Africa")
africa
africacountries <- gapminder %>% 
    filter(continent== "Africa") %>% 
    select(country)
africacountries
```

**Q10**. Create a new column called lifeExp_months that shows life expectancy in months. **Q10**. Crear una nueva columna llamada lifeExp_months que muestre la esperanza de vida en meses.

```{r}
months <- gapminder %>% 
  mutate(lifeExp_months = lifeExp * 12)
months
```


